【裁判字號】    94,訴,1872
【裁判日期】    950629
【裁判案由】    違反槍砲彈藥刀械管制條例等
【裁判全文】
臺灣臺北地方法院刑事判決              94年度訴字第1872號
公  訴  人  臺灣臺北地方法院檢察署檢察官
被      告  甲○○
選任辯護人  陳福寧律師
上列被告因違反槍砲彈藥刀械管制條例等案件，經檢察官提起公
訴（九十四年度偵字第二一一八三號），本院判決如下：
    主      文
甲○○未經許可，持有可發射子彈具有殺傷力之改造手槍，處有
期徒刑參年貳月，併科罰金新臺幣伍萬元，罰金如易服勞役，以
新臺幣玖佰元即銀元參佰元折算壹日，扣案如附表所示之改造手
槍壹枝、土造子彈參顆、制式子彈壹顆均沒收；又於公務員依法
執行職務時，當場侮辱，處拘役貳拾日，如易科罰金，以參佰元
折算壹日；又傷害人之身體，處拘役肆拾日，如易科罰金，以參
佰元折算壹日。拘役部分應執行拘役伍拾日，如易科罰金，以參
佰元折算壹日。
    事      實
一、甲○○明知可發射子彈具有殺傷力之改造玩具手槍，係屬槍
    砲彈藥刀械管制條例所管制之違禁物品，非經中央主管機關
    許可，不得任意持有之，竟於民國九十四年十月下旬某日，
    經由網路向姓名年籍不詳之成年人以新臺幣（以下同）六千
    元之代價，購得由仿BERETTA廠92FS型半自動手槍製造之金
    屬槍枝、車通槍管內阻鐵改造而成，機械性能良好，可擊發
    適用子彈而具有殺傷力之改造手槍一支（槍枝管制編號：0
    000000000號），及具直徑7mm金屬彈頭之土造子
    彈四顆、口徑9mm之制式子彈二顆（以上子彈經鑑定均具殺
    傷力），而自該日起非法持有該槍、彈，並將之放置於其女
    友張翠文（起訴書誤載為張翠文）位於臺北市中山區○○○
    路○段七十號九樓之五住處廁所天花板內。嗣於九十四年十
    一月三日晚間九時許，甲○○因與張翠文發生爭吵不快，竟
    出示前開槍枝，並負氣自行撥打一一○報案電話對執勤員警
    告稱：「新生北路二段七十號九樓之五這邊有一個吃藥的拿
    槍要彈‧‧‧（台語）」等語，俟臺北市政府警察局中山分
    局中山二派出所員警丙○○、侯宏哲據報前往現場處理時，
    甲○○又稱自己遭人持槍脅迫，而未當場供承其持槍犯行；
    嗣員警將在場之甲○○及隨後自外返回之張翠文及陳欣妤帶
    回中山二派出所，對其等隔離詢問時，張翠文、陳欣妤遂對
    員警丙○○指稱甲○○有持槍犯行，經員警乙○○進一步向
    甲○○詢問確認後，甲○○始坦承確實持有槍枝，並於同日
    晚間十一時許，帶同乙○○返回前開新生北路二段七十號九
    樓之五，由乙○○依其供述於樓梯間之垃圾桶內起出甲○○
    藏放該處之前揭改造手槍一支、土造子彈四顆及制式子彈二
    顆。嗣於翌日（十一月四日）清晨五時許，甲○○不滿所上
    手銬致其手部疼痛，復因情緒不穩，竟於臺北市政府警察局
    中山分局中山二派出所之不特定多數人均得以共聞共見之辦
    公室內，對於當時正依法製作權利告知書等移送文件而屬依
    法執行職務之員警乙○○以「幹你娘」等語辱罵之（公然侮
    辱部分業據乙○○提出告訴），並將其為手銬拘束之雙手向
    另一依法製作警詢筆錄之員警丙○○揮去，而擊中丙○○之
    下巴，致丙○○受有臉部擦傷、口腔內擦傷等普通傷害（普
    通傷害部分亦據丙○○提出告訴）。
二、案經臺北市政府警察局中山分局報請臺灣臺北地方法院檢察
    署檢察官偵查起訴。
    理      由
一、訊據被告甲○○對於其在民國九十四年十月下旬某日，經由
    網路向姓名年籍不詳之成年人以六千元之代價，購得前開槍
    、彈後放置於其女友張翠文位於臺北市○○○路○段七十號
    九樓之五住處廁所天花板內，嗣於同年十一月三日為警查獲
    ，並經警於前開處所樓梯間垃圾桶內查扣該槍、彈等事實，
    暨於翌日（十一月四日）在臺北市政府警察局中山分局中山
    二派出所內，以「幹你娘」等語辱罵員警乙○○，復手戴手
    銬揮向員警丙○○成傷等情，均坦承不諱，核與證人即臺北
    市政府警察局中山分局中山二派出所員警乙○○、丙○○於
    偵查及本院證述情節相符（見偵卷第六二至六四頁、本院卷
    第八五至八七頁），並據證人即被告女友張翠文、張翠文之
    乾妹陳欣妤於警詢時證述明確（見偵卷第二六至三十頁、第
    三一至三五頁），復有扣案之槍、彈可稽。經將上開槍、彈
    送請內政部警政署刑事警察局鑑定結果，認送鑑槍枝一支（
    槍枝管制編號：0000000000號）係由仿BERETTA
    廠92FS型半自動手槍製造之金屬槍枝、車通槍管內阻鐵改造
    而成之改造手槍，機械性能良好，可擊發適用子彈，認具殺
    傷力，另送鑑子彈六顆，其中四顆均係具直徑7mm金屬彈頭
    之土造子彈，經試射一顆可擊發而認均具殺傷力；其餘二顆
    均係口徑9mm之制式子彈，經試射一顆後亦認均具殺傷力，
    有該局九十四年十二月七日刑鑑字第○九四○一六九四六八
    號槍彈鑑定書在卷可憑（見偵卷第六八至七二頁）。此外，
    並有馬偕紀念醫院臺北院區甲種診斷證明書一紙（見偵卷第
    四八頁），足資證明員警丙○○所受傷勢。又臺北市政府警
    察局中山分局中山二派出所辦公室係一開放空間而無隔間，
    派出所門口之值班台與辦公室間雖有電腦桌加以間隔，惟從
    值班台即可看見辦公室之情形，被告於該辦公室內以三字經
    大聲辱罵正在製作權利告知書等移送文件之員警乙○○時，
    辦公室內尚有值班員警、被告二位女性友人（即張翠文、陳
    欣妤）及另一名事後到場之被告親戚等情，業據證人乙○○
    證述綦詳（見本院卷第八六至八七頁），顯見被告確係於不
    特定多數人均得以共見共聞之派出所辦公室內，對依法執行
    職務之員警出言辱罵，自與刑法公然侮辱及侮辱公務員之構
    成要件相合。是被告前開未經許可持有槍、彈，暨侮辱公務
    員、妨害公務（傷害）等犯行，自堪認定無訛。
二、被告雖陳稱當天係伊主動打電話報警告知警方持槍事實，僅
    因警方到場時一時恐懼而未馬上坦承持槍犯行，惟伊經員警
    帶回派出所後，即向員警供稱持有槍枝事實，隨後並主動帶
    同警方回到新生北路處所取出槍彈等語，辯護意旨並依此主
    張被告合於刑法自首之規定。惟查：
  (一)按對於未發覺之罪自首而接受裁判者，減輕其刑，刑法第六
    十二條前段定有明文，所謂未發覺之罪，係指有偵查犯罪職
    權之公務員不知有犯罪之事實發生，或雖知有犯罪事實而不
    知犯罪者為何人者均屬之（最高法院二十六年渝上字第一八
    三九號判例參照），而所謂之發覺犯罪事實，祇須有偵查犯
    罪職權之公務員，已知該犯罪事實之梗概為已足，無須確知
    該犯罪事實之真實內容為必要（最高法院八十八年度臺上字
    第五九二七號判決意旨參見）。至於自首之方式雖不限於自
    行投案，即託人代理自首或向非偵查機關請其轉送，亦無不
    可，但須有向該管司法機關自承犯罪而受裁判之事實，始生
    效力（同院九十一年度臺上字第三八五號判決參見）。
  (二)本件被告與其女友即證人張翠文就持槍一事爭吵後，雖係自
    行撥打一一○電話報警，惟經本院向臺北市政府警察局調取
    本件電話報案紀錄並當庭勘驗報案電話錄音帶，被告僅於電
    話中對執勤員警告稱：「你好，這裡是新生北路二段七十號
    九樓之五‧‧‧」、「‧‧‧現在這邊有一個吃藥的拿槍要
    彈（台語）」等語，有臺北市政府警察局九十五年四月十九
    日北市警勤字第○九五三三八二九三○○號函所檢附之受理
    案件紀錄單、報案電話錄音帶及本院九十五年五月四日準備
    程序筆錄在卷可稽（見本院卷第六十至六一頁、第六九頁反
    面），而經員警丙○○、侯宏哲據報到場後，被告當場並未
    坦承自己即為報案或持槍之人，而係對員警供稱自己遭他人
    持槍脅迫等語，此據證人丙○○於偵查中證稱：我們是接獲
    線上警網得知新生北路現場有人持槍及吸毒，我和另名員警
    侯宏哲到場時，發現甲○○在現場屋內，並陳稱有人持槍來
    脅迫他，後來該房屋之承租人及居住人張翠文、陳欣妤也都
    到場，我就將他們三人帶回派出所內處理等語（見偵卷第六
    二至六三頁），並有其與乙○○出具之職務報告一份在卷足
    考（見偵卷第四六至四七頁）。足見被告雖係自行撥打電話
    報警，惟於電話中僅告以新生北路現場「有人」持槍，嗣員
    警到場後，又未向該有偵查犯罪職權之員警坦承持槍犯行或
    供陳自己即為報案人，反稱係遭他人持槍脅迫云云，自難認
    被告當時有向職司犯罪偵查職務之員警自承犯罪並願接受裁
    判之意。嗣員警將被告與證人張翠文、陳欣妤帶回派出所並
    隔離訊問後，係由張翠文等人之供述得知被告即為持槍之人
    ，而對於被告持有槍彈之事實已有所知悉，經員警進一步詢
    問被告後，被告始坦承持槍犯行並帶同員警返回現場取出置
    藏於樓梯間垃圾桶內之槍彈等情，業據證人丙○○於偵查中
    證稱：後來我們隔離訊問，張翠文、陳欣妤告知我們持槍的
    人就是甲○○後，甲○○就主動表示持槍男子就是他本人，
    後來經被告帶同我們至樓層的垃圾桶查獲本件扣案槍彈（見
    偵卷第六三頁），及證人乙○○於本院證稱：我接獲丙○○
    從派出所打來的電話，提到被告就是報案人，而且根據他女
    友說法，被告應該就是持槍的人，要我回所協助偵辦，我回
    所之後就依照丙○○告知的情形詢問他女友，他女友告稱因
    為被告與他吵架，自己打電話報案，在爭吵中有看見被告持
    有槍枝，我們再詢問被告請他自己供出槍枝下落，他就帶我
    們回到新生北路取槍，被告在我詢問槍彈下落之前，沒有主
    動供承持有槍彈等語明確（見本院卷第八六頁），而與張翠
    文、陳欣妤於警詢時陳稱：當日甲○○爭吵後即出示槍枝，
    並自行打電話報警，伊二人因害怕而躲至樓梯間，嗣警方到
    場時才出現等語（見偵卷第二六至三五頁），互核無訛。即
    令被告亦供稱：「我到派出所，跟張翠文他們隔開接受詢問
    ，警察問我槍枝是怎麼回事，我就告訴警察是我主動打電話
    報警，並且供出槍枝的下落，至於張翠文他們是否在我之前
    就告知警方我持有槍彈的事情，我並不清楚‧‧‧警察到場
    時因為人很多，所以我不敢馬上承認，至於二位員警的陳述
    ，我沒有意見」等語（見本院卷第八八頁）。依前開事證，
    顯然職司犯罪偵查之員警於派出所內依其隔離詢問張翠文、
    陳欣妤之結果，已由該二人之指陳得知被告即為持槍之人，
    進一步與被告確認後，被告始帶同返回取出槍彈；是被告於
    派出所內雖曾坦承持槍犯行並帶同員警返回取槍，惟斯時員
    警就該持有槍彈之犯罪事實業已知悉發覺，甚而已知犯罪人
    之身分，且其「知悉」係依據其他在場人張翠文、陳欣妤之
    陳述而得，非僅出於員警個人主觀之懷疑，自與刑法第六十
    二條前段須以「未發覺之罪」為限之自首要件不合，亦不得
    依槍砲彈藥刀械管制條例第十八條第一項前段規定主張應減
    輕或免除其刑。辯護意旨主張本件符合自首要件，被告應予
    減輕其刑云云，揆諸前開說明，尚不足採。本件事證明確，
    被告犯行堪以認定，應依法論科。
三、核被告上網購買前開槍彈並非法持有之行為，係犯槍砲彈藥
    刀械管制條例第八條第四項之未經許可持有改造手槍罪、第
    十二條第四項之未經許可持有子彈罪；核其對於依法執行職
    務之員警乙○○出言辱罵之行為，係犯刑法第一百四十條第
    一項侮辱公務員罪、第三百零九條第一項之公然侮辱罪；其
    對於執勤員警丙○○出手傷害、施以強暴之所為，係犯同法
    第一百三十五條第一項之妨害公務罪、第二百七十七條第一
    項之普通傷害罪。被告自九十四年十月下旬某日購得前開槍
    彈時起，至同年十一月三日晚間十一時許經警查獲時止之持
    有槍彈之行為，均屬持有行為之繼續，應僅各論以一罪。被
    告同時向他人購買前開改造手槍一支、土造子彈四顆及制式
    子彈二顆而持有之，係一行為觸犯槍砲彈藥刀械管制條例第
    八條第四項及同條例第十二條第四項之罪，為想像競合犯，
    應從一重之該條例第八條第四項之持有改造手槍罪處斷。被
    告出言辱罵公務員之行為，同時觸犯刑法第一百四十條第一
    項侮辱公務員罪及第三百零九條第一項之公然侮辱罪，為想
    像競合犯，應從一較重之侮辱公務員罪處斷；其出手傷害而
    對於公務員施以強暴之舉，同時觸犯刑法第一百三十五條第
    一項之妨害公務罪及第二百七十七條第一項之普通傷害罪，
    亦應依想像競合犯之規定，從一較重之普通傷害罪論處。被
    告所犯上開槍砲彈藥刀械管制條例第八條第四項罪持有改造
    手槍罪、刑法第一百四十條第一項侮辱公務員罪，及同法第
    二百七十七條第一項普通傷害罪，三罪間犯意各別，罪名不
    同，應予分論併罰。爰審酌被告未經許可持有改造手槍及子
    彈之行為動機、目的、犯罪情節，對於社會治安及他人安全
    已造成潛在危害，然其未曾受刑之宣告，有臺灣高等法院被
    告前案紀錄表在卷可稽，本件帶同員警取槍之舉雖不構成自
    首，惟足見其仍能配合查緝程序，犯後復坦承犯行、態度良
    好等一切情狀，就被告所犯數罪分別量處如主文所示之刑，
    並各就所宣告之罰金刑及拘役刑分別諭知易服勞役及易科罰
    金之折算標準，拘役部分並定其應執行刑後，諭知易科罰金
    之折算標準。
四、扣案如附表所示由仿BERETTA廠92FS型半自動手槍製造之金
    屬槍枝、車通槍管內阻鐵改造而成之改造手槍一支、具直徑
    7mm金屬彈頭之土造子彈三顆及口徑9mm之制式子彈一顆，均
    屬具有殺傷力之槍、彈，有前揭槍彈鑑定書在卷可考，該槍
    彈依槍砲彈藥刀械管制條例第四條第一項第一款、第二款及
    第五條規定，非經許可不得製造、販賣、運輸、轉讓、出租
    、出借、持有、寄藏或陳列，自屬違禁物，爰均依刑法第三
    十八條第一項第一款規定宣告沒收。至於鑑定過程中取樣試
    射之土造子彈及制式子彈各一顆，已因擊發而失其違禁物之
    性質，故不宣告沒收，爰予敘明。
據上論斷，應依刑事訴訟法第二百九十九條第一項前段，槍砲彈
藥刀械管制條例第八條第四項、第十二條第四項，刑法第十一條
前段、第五十五條、第四十一條第一項前段、第四十二條第二項
、第五十一條第六款、第三十八條第一項第一款，罰金罰鍰提高
標準條例第一條前段、第二條，現行法規所定貨幣單位折算新臺
幣條例第二條，判決如主文。
本案經檢察官黃美嘉到庭執行職務。
中    華    民    國    95    年    6     月    29    日
                  刑事第十一庭  審判長法  官  劉方慈
                                      法  官  鍾淑慧
                                      法  官  林庚棟
以上正本證明與原本無異。
如不服本判決應於送達後十日內向本院提出上訴狀。
                                      書記官  殷玉芬
中    華    民    國    95    年    7     月    2     日
附表：
┌──┬────────────────┬───┬────────────┐
│編號│   應    沒    收    之    物   │數  量│    備             註   │
├──┼────────────────┼───┼────────────┤
│(一)  │由仿BERETTA廠92FS型半自動手槍製 │壹支  │經鑑定其機械性能良好，可│
│    │造之金屬槍枝、車通槍管內阻鐵改造│      │擊發適用子彈，認具殺傷力│
│    │而成之改造手槍（槍枝管制編號：一│      │                        │
│    │000000000號）          │      │                        │
├──┼────────────────┼───┼────────────┤
│(二)  │具直徑7mm金屬彈頭之土造子彈     │參顆  │原扣案四顆，除取樣一顆試│
│    │                                │      │射後業已失其違禁物之性質│
│    │                                │      │不予沒收外，其餘具殺傷力│
│    │                                │      │之三顆均應沒收          │
├──┼────────────────┼───┼────────────┤
│(三)  │口徑9mm之制式子彈               │壹顆  │原扣案二顆，除取樣一顆試│
│    │                                │      │射後業已失其違禁物之性質│
│    │                                │      │不予沒收外，剩餘具殺傷力│
│    │                                │      │之一顆應予沒收          │
└──┴────────────────┴───┴────────────┘
附錄本案論罪科刑法條全文
槍砲彈藥刀械管制條例第八條：
未經許可，製造、販賣或運輸鋼筆槍、瓦斯槍、麻醉槍、獵槍、
空氣槍或第四條第一項第一款所定其他可發射金屬或子彈具有殺
傷力之各式槍砲者，處無期徒刑或五年以上有期徒刑，併科新臺
幣一千萬元以下罰金。
未經許可，轉讓、出租或出借前項所列槍枝者，處五年以上有期
徒刑，併科新臺幣一千萬元以下罰金。
意圖供自己或他人犯罪之用，而犯前二項之罪者，處無期徒刑或
七年以上有期徒刑，併科新臺幣一千萬元以下罰金。
未經許可，持有、寄藏或意圖販賣而陳列第一項所列槍枝者，處
三年以上十年以下有期徒刑，併科新臺幣七百萬元以下罰金。
第一項至第三項之未遂犯罰之。
槍砲彈藥刀械管制條例第十二條：
未經許可，製造、販賣或運輸子彈者，處一年以上七年以下有期
徒刑，併科新台幣五百萬元以下罰金。
未經許可，轉讓、出租或出借子彈者，處六月以上五年以下有期
徒刑，併科新台幣三百萬元以下罰金。
意圖供自己或他人犯罪之用，而犯前二項之罪者，處三年以上十
年以下有期徒刑，併科新台幣七百萬元以下罰金。
未經許可，持有、寄藏或意圖販賣而陳列子彈者，處五年以下有
期徒刑，併科新台幣三百萬元以下罰金。
第一項至第三項之未遂犯罰之。
中華民國刑法第一百三十五條：
對於公務員依法執行職務時，施強暴脅迫者，處三年以下有期徒
刑、拘役或三百元以下罰金。
意圖使公務員執行一定之職務或妨害其依法執行一定之職務或使
公務員辭職，而施強暴脅迫者，亦同。
犯前二項之罪，因而致公務員於死者，處無期徒刑或七年以上有
期徒刑；致重傷者，處三年以上、十年以下有期徒刑。
中華民國刑法第一百四十條：
於公務員依法執行職務時，當場侮辱，或對於其依法執行之職務
公然侮辱者，處六月以下有期徒刑、拘役或一百元以下罰金。
對於公署公然侮辱者亦同。
中華民國刑法第二百七十七條：
傷害人之身體或健康者，處三年以下有期徒刑、拘役或一千元以
下罰金。
犯前項之罪因而致人於死者，處無期徒刑或七年以上有期徒刑；
致重傷者，處三年以上十年以下有期徒刑。
中華民國刑法第三百零九條：
公然侮辱人者，處拘役或三百元以下罰金。
以強暴犯前項之罪者，處一年以下有期徒刑、拘役或五百元以下
罰金。


司法院資訊處製作；財團法人民間司法改革基金會備份。
